【裁判字號】    99,易,113
【裁判日期】    991125
【裁判案由】    偽造文書
【裁判全文】
臺灣高雄地方法院刑事判決               99年度易字第113號
公  訴  人  臺灣高雄地方法院檢察署檢察官
被      告  彭名弘
            陳俊宏
共      同
選任辯護人  陳魁元律師
上列被告因偽造文書案件，經檢察官提起公訴（98年度偵字第20
396 號、98年度偵緝字第2027號），嗣因被告於本院準備程序中
就被訴事實為有罪之陳述，本院告知被告簡式審判程序之旨，並
聽取當事人之意見後，由本院合議庭裁定改由受命法官獨任依簡
式審判程序進行，判決如下：
    主  文
彭名弘共同犯使公務員登載不實罪，處有期徒刑伍月，如易科罰
金，以新臺幣壹仟元折算壹日；減為有期徒刑貳月又拾伍日，如
易科罰金，以新臺幣壹仟元折算壹日。
陳俊宏共同犯使公務員登載不實罪，處有期徒刑肆月，如易科罰
金，以新臺幣壹仟元折算壹日；減為有期徒刑貳月，如易科罰金
，以新臺幣壹仟元折算壹日。
    事  實
一、彭名弘於民國95年5 月至同年7 月間，陸續向其友人林裕璋
    借款共計新臺幣（下同）70萬元，另又於不詳時間向上海匯
    豐銀行股份有限公司（下稱匯豐銀行）借款，惟均未清償借
    款。嗣彭名弘於95年8 月18日經由拍賣程序取得坐落高雄縣
    梓官鄉○○段604 地號之土地，其為使日後遭債權人聲請強
    制執行時，上開土地得因其上有抵押權設定而無法順利拍定
    ，明知與陳俊宏間並無債權債務關係，竟與陳俊宏謀議，而
    共同基於使公務員登載不實之犯意聯絡，於同日委託不知情
    之代書吳健億辦理登記事宜，以陳俊宏對彭名弘有150 萬元
    債權之不實原因，將彭名弘上開土地共同虛偽設定150 萬元
    之普通抵押權予陳俊宏，使高雄縣岡山地政事務所不知情之
    承辦人員，於形式審查後，於同日將此不實之抵押權設定事
    項登載於職務所掌之土地登記簿及謄本等公文書上，足生損
    害於林裕璋、匯豐銀行及地政機關對於土地登記管理之正確
    性。
二、案經林裕璋訴由臺灣高雄地方法院檢察署檢察官偵查起訴。
    理  由
一、本件被告彭名弘、陳俊宏所犯並非死刑、無期徒刑、最輕本
    刑為3 年以上有徒刑之罪或高等法院管轄第一審案件，而其
    於準備程序進行中，被告先就被訴事實為有罪之陳述，經法
    官告知簡式審判程序之旨，並聽取公訴人及被告之意見後，
    本院認適宜改依簡式審判程序進行，爰依刑事訴訟法第273
    條之1 第1 項、第284 條之1 規定，由本院合議庭以裁定由
    受命法官獨任進行簡式審判程序，合先敘明。
二、上揭事實，業據被告彭名弘、陳俊宏於本院審理時坦承不諱
    ，核與告訴人林裕璋委任之代理人於偵查中所述相符，並有
    高雄縣岡山地政事務所土地所有權狀、民眾閱覽異動索引清
    冊、高雄縣梓官鄉○○段604 地號土地登記謄本、土地登記
    申請書、抵押權設定契約書及臺灣省屏東縣東港鎮戶政事務
    所印鑑證明各1 份在卷可證（見他字卷第6 、22、24至38頁
    ），足認被告二人之任意性自白與事實相符，應堪採信。綜
    上，本案事證明確，被告二人犯行堪以認定，應依法論罪科
    刑。
三、核被告二人所為，均係犯刑法第214 條之使公務員登載不實
    罪。被告二人就上開犯行，有犯意聯絡及行為分擔，為共同
    正犯。又被告二人利用不知情之代書吳健億代為向高雄縣岡
    山地政事務提出本件抵押權登記申請，均應論以間接正犯。
    爰審酌被告彭名弘因未清償積欠他人之款項，為免日後上開
    土地遭債權人聲請強制執行，竟與被告陳俊宏共謀於上開土
    地上設定虛偽之抵押權，顯已妨害地政機關對於土地登記之
    正確性，被告二人所為實屬不該，復審酌被告彭名弘之教育
    程度為高職畢業、被告陳俊宏則為大學畢業，渠等智識程度
    均非低，且經濟生活狀況均堪稱良好（見本院易字卷第180
    頁），又渠等於偵查及本院前階段之準備程序中均飾詞否認
    犯行，嗣後始願坦承犯行，惟考量上開虛偽設定之抵押權業
    經塗銷，渠等上開犯行所造成之法益侵害狀態已終止，此有
    被告二人於本院98年12月23日準備程序中提出之土地登記第
    二類謄本1 紙可查（見本院審易字卷第24頁），以及被告二
    人就本件犯行之參與情形、可歸責程度等一切具體情況，各
    量處如主文所示之刑，並均諭知易科罰金之折算標準。又中
    華民國九十六年罪犯減刑條例業經立法院制定，並業經總統
    於96年7 月4 日公布，自96年7 月16日起生效，本件被告二
    人犯罪時間係在96年4 月24日以前，合於上開減刑條例第2
    條第1 項第3 款之規定，且非同條例第3 條所定不得減刑之
    罪，又被告彭名弘固於偵查中遭通緝，然其係於上開減刑條
    例施行後之98年8 月28日始遭臺灣高雄地方法院檢察署通緝
    ，並於98年9 月4 日自行到案，有被告彭名弘之通緝及撤緝
    資料在卷可稽（見偵緝字卷第1 、6 、7 、13頁），經核尚
    非上開減刑條例第5 條所定不予減刑之情形，是被告二人均
    應依上開減刑條例規定減其二分之一之刑，並諭知易科罰金
    之折算標準，以資懲儆。
據上論斷，應依刑事訴訟法第299 條第1 項前段、第273 條之1
第1 項，刑法第28條、第214 條、第41條第1 項前段，刑法施行
法第1 條之1 第1 項、第2 項前段，中華民國九十六年罪犯減刑
條例第2 條第1 項第3 款、第7 條，判決如主文。
本案經檢察官張雅婷到庭執行職務。
中    華    民    國    99    年    11    月    25    日
                    刑事第十八庭  法  官    陳芸珮
附錄本案論罪科刑法條：
中華民國刑法第214條
明知為不實之事項，而使公務員登載於職務上所掌之公文書，足
以生損害於公眾或他人者，處3 年以下有期徒刑、拘役或5 百元
以下罰金。
以上正本證明與原本無異。
如不服本判決應於收受送達後10日內向本院提出上訴書狀，並應
敘述具體理由；如未敘述上訴理由者，應於上訴期間屆滿後20日
內向本院補提理由書（均須按他造當事人之人數附繕本）「切勿
逕送上級法院」。
中    華    民    國    99    年    11    月    25    日
                                   書記官   鄭筑尹

司法院資訊處製作；財團法人民間司法改革基金會備份。
